最高法院刑事判決　　　　　　　　　　　　　　　八十六年度台上字第五八○○號
　　上訴人　泰安保全股份有限公司
　　代表人　莊錫源
　　代理人　李富美律師
　　被　告　甲○○
　　　　　　丙○○
　　　　　　丁○○
　　　　　　乙○○
　　　　　　戊○○
右上訴人因自訴被告等業務侵占等罪案件，不服台灣高等法院中華民國八十五年五月
十六日第二審判決（八十四年度上訴字第五一一九號，自訴案號：台灣台北地方法院
八十三年度自字第一一二七號），提起上訴，本院判決如左：
    主  文
上訴駁回。
    理  由
一、侵占及違反商業會計法部分：
按刑事訴訟法第三百七十七條規定，上訴於第三審法院，非以判決違背法令為理由，
不得為之。是提起第三審上訴，應以原判決違背法令為理由，係屬法定要件。如果上
訴理由狀並未依據卷內訴訟資料，具體指摘原判決不適用何種法則或如何適用不當，
或所指摘原判決違法情事，顯與法律規定得為第三審上訴理由之違法情形，不相適合
時，均應認其上訴為違背法律上之程式，予以駁回。本件上訴意旨略稱：(一)被告甲○
○、丁○○於民國七十八年九月七日向被告戊○○取得公司法定代理人甲○○之印鑑
章，一起到土地銀行信義分行開立甲○○私人之活儲帳戶二二六七－九號，同一日被
告等上下聯手將上訴人公司七十八年增資股款新台幣（下同）四百三十五萬元連同營
業收入共五百萬元，自公司銀行帳戶（一銀仁和分行甲存七六五六號）轉入被告甲○
○上開私人活儲帳戶，過一個月即七十八年十月七日即被領出，流向不明，顯然已為
被告等朋分侵占。原判決採信曾威之證言，有違經驗法則；又未就帳戶之存款出入明
細表及公司帳簿詳為調查；且未就上訴人提出之帳簿說明不採之理由，而有應行調查
之證據未予調查，判決理由矛盾、適用法則不當及理由不備之違背法令。(二)自訴人公
司於八十四年八月九日發現被告藏匿在倉庫廢紙箱內之泰安公司七十八年總分類帳，
被告乙○○已承認係其登載，已證明被告等自始堅稱泰安公司七十七、七十八年無內
帳、無傳票之情，與事實不符。上訴人雖尋獲被告藏匿之總分類帳、現金帳，但傳票
已遭被告燒燬、或隱匿，其行為已構成商業會計法第七十一條第二款之罪，原判決謂
被告無違反商業會計法情事，顯然偏頗違法云云。惟查本件原判決關於上訴人自訴被
告等業務侵占、違反商業會計法部分，依憑證人曾威證述泰安公司於七十八年十一月
後召開董事會決議，自七十九年間起公司總分類帳（俗稱內帳）、稅務帳（外帳），
並以被告甲○○另立銀行活期儲蓄存款帳戶，藉以取得較高利息，該帳戶雖為私人名
義，然自始均為公司所用等情，及徵之被告甲○○有於七十八年九月七日在台灣土地
銀行信義分行開設活儲帳號○二二六七－九號私人帳戶，再由被告等共同制作轉帳傳
票憑以簽發票號ＥＡ0000000號五百萬元支票一紙，轉入被告甲○○上開私人
帳戶內，嗣於同年十一月二十三日因泰安公司購買台北市○○○路五○○號三樓辦公
室，確由被告甲○○上開私人帳戶內支出五百五十萬元之事實，有台灣土地銀行信義
分行存檔影本在卷可證；且該私人帳戶所用之印鑑與泰安公司之印鑑相同，足見該私
人帳戶確為泰安公司使用，被告等並未將私人帳戶之款項領取私用；再質之上訴人公
司代理人亦自承泰安公司七十八年增資所收取之股款四百三十五萬元，確已存入第一
銀行新和分行甲存第七六五－九號泰安公司帳戶內，足見泰安公司之增資股款確實用
於公司帳，難認被告等有將公司增資股款侵占入己之事實。又泰安公司七十八年度前
之帳冊，係委託勤裕會計師事務所王青辦理，業已移交泰安公司收受，並經財政部台
北市國稅局查核其銀行存款，證明現金收支簿與帳載相符，有該局八十五年二月一日
財北國稅法字第八五一○三三九一號函附卷可按，被告等並無違反商業會計法之情事
。因而維持第一審諭知被告等無罪之判決，駁回上訴人在原審之上訴，已詳載其理由
。而認定事實，取捨證據，屬事實審法院之職權，其認事與採證苟不違背經驗法則與
論理法則，即不容任意指為違法。又當事人聲請調查之證據如事實審未予調查，又未
認其無調查之必要，以裁定駁回之，或於判決理由予以說明者，其踐行之訴訟程序，
雖屬違法，但此項訴訟程序之違法，必須所聲請調查之證據確與待證事實有重要之關
係，就其案情確有調查之必要者，方與刑事訴訟法第三百七十九條第十款之「應於審
判期日調查之證據」相當，而為當然違背法令始得為上訴第三審之理由。原判決既就
泰安公司七十八年增資收取之股款，用於該公司購買辦公室之一部分價款，被告等並
未領取私用，及未違反商業會計法情事，說明其採證認事甚詳，所為之論斷，並無違
背經驗法則及論理法則，亦有卷內證據資料可查，復無應予調查之證據未予調查、理
由矛盾、理由不備及適用法則不當之情形存在。上訴意旨並未依據卷內訴訟資料具體
指摘原判決依憑證據所為事實之認定，究竟違背何種法令及經驗法則，徒以自己之說
詞就原判決已說明之事項，及採證認事之職權行使，任意指摘原判決違背法令，難認
有適法之第三審上訴理由，依首揭說明，此部分上訴違背法律上之程式，應予駁回。
又關於上訴人自訴被告等業務侵占部分，雖屬刑事訴訟法第三百七十六條第三款所列
之案件，但在本法修正前原得上訴於第三審，且已繫屬於法院，依本法施行法第五條
第一項之規定，仍依施行前之法定程序終結之，附此明。
二、詐欺得利、行使使公務員登載不實事項於公文書、及登載不實事項於業務上文書
部分：
按刑事訴訟法第三百七十六條所列各罪之案件，經第二審判決者，不得上訴於第三審
法院，法有明文。本件上訴人泰安公司自訴被告等詐欺得利、行使使公務員登載不實
事項於公文書、及行使登載不實事項於業務上文書等罪案件，係依刑法第三百三十九
條第二項、第二百十五條、第二百十六條、第二百十四條提起自訴。查該等罪係分別
屬於刑事訴訟法第三百七十六條第一款、第四款之案件，依首開規定，既經第二審判
決，自不得上訴於第三審法院，上訴人竟復一併提起上訴，顯為法所不許，亦應予駁
回。
據上論結，應依刑事訴訟法第三百九十五條前段，判決如主文。
中      華      民      國    八十六    年      十      月      二      日
                              最高法院刑事第三庭
                                  審判長法官  蔡  詩  文
                                        法官  張  吉  賓
                                        法官  莊  登  照
                                        法官  洪  明  輝
                                        法官  蔡  清  遊
      右正本證明與原本無異
                                              書  記  官
中      華      民      國    八十六    年      十      月      九      日
